【裁判字號】    98,訴,1125
【裁判日期】    981201
【裁判案由】    返還投資款
【裁判全文】
臺灣臺中地方法院民事判決  98年度訴字第1125號
原      告  乙○○○○○○
訴訟代理人  陳榮昌  律師
被      告  甲○○
訴訟代理人  許盟志  律師
複代理人    丙○○
上當事人間返還投資款事件，本院於98年11月17日言詞辯論終結
，判決如下：
    主    文
原告之訴及假執行之聲請均駁回。
訴訟費用新台幣參萬零柒佰元由原告負擔。
    事    實
壹、兩造之聲明：
  一、原告：(一)被告應給付原告新台幣（下同）3,000,000元，
      及自民國（下同）89年10月19日起至清償日止，按年息5%
      計算之利息。(二)前項判決，請依職權宣告假執行。(三)訴訟
      費用由被告負擔。
  二、被告：(一)原告之訴及假執行之聲請均駁回。(二)訴訟費用由
      原告負擔。(三)如受不利判決，請准供供擔保免為假執行。
貳、原告起訴主張：被告於89年6月間邀同原告投資由被告設立
    在中國廣東省高步鎮鴻達塑膠製品廠，並約定原告仍留原公
    司，而至被告籌設建廠完成後再到職。原告信以為真遂於89
    年10月19日起至90年2月19日間由台灣陸續匯款投資金額共
    計3,000,000元予被告。詎料，原告於90年3月間以電話聯繫
    被告，被告竟無回音，而認事有蹊翹乃前往該工廠，且多方
    設法與被告取得聯繫，被告始自承原告投資款已賭博花費殆
    盡、廠內機器、物料等均係租借或賒帳取得，並要求原告幫
    忙償還，原告不得已替被告償還所積欠款項後而結束營業，
    惟原告嗣查得被告於上開期間又欲與訴外人宋典租經營鴻達
    塑膠製品廠向其騙得投資款2,000,000元，原告始確知被騙
    等，因共同投資合夥關係已消滅，為此依侵權行為、不當得
    利之法律關係，請求判決如聲明所示。
參、被告則以：原告主張於90年3月間始知受騙，惟遲至98年4月
    20日始向貴院為起訴請求，早已逾侵權行為2年請求權時效
    。又被告雖與原告於89年6、7月間合夥投資經營塑膠射出業
    務，原告投資約400,000人民幣（當時幣值約1,200,000元）
    ，但原告於被告籌設建廠期間及建廠完成後會至工廠查看進
    度、相關帳冊報表，且2、3個月後被告因個人感情因素即將
    公司經營權交給原告而退出公司，但仍與原告保持聯繫為原
    告介紹客戶，顯見原告所述與事實不符，況原告主張遭被告
    詐騙，原告既未在1年之除斥期間內撤銷其合夥之意思表示
    ，則兩造間合夥契約自始生效存在，被告有合法之法律上原
    因且未受有任何不法利益，與不當得利構成要件之顯然不符
    等語，資為抗辯。
肆、經查：
  一、按因侵權行為所生之損害賠償請求權，自請求權人知有損
      害及賠償義務人時起，2年間不行使而消滅。自有侵權行
      為時起，逾10年者亦同，民法第197條第1項定有明文，本
      件原告主張被告於89年間藉合夥之名義向原告詐取投資款
      2,000,000元，惟原告自稱遭詐欺之事於90年2月間即已知
      悉（本院卷第73頁），其延至98年4月20日始具狀向本院
      提起本件之訴，已逾時效期間，被告抗辯稱原告之侵權行
      為損害賠償請求權已罹於時效，自屬可採。
  二、原告主張與被告於89年間合資經營塑膠射出工廠一節，為
      被告所不爭，自可信為真實。而無法律上之原因而受利益
      ，致他人受損害者，應返還其利益。雖有法律上之原因，
      而其後已不存在者，亦同，民法第179條定有明文。故不
      當得利返還請求權，係以：(一)一方受有利益。(二)致他方受
      有損害。(三)其間損益之移轉，並無法法律上之原因。為其
      要件。本件兩造間既合資投資塑膠工廠，按兩造間應係存
      有合夥契約，原告因此對被告給付投資款，有合夥契約關
      係為損益移轉為其原因，自非屬不當得利；又兩造間合夥
      契約亦非因被告是否詐欺而當然不存在，原告依不當得利
      返還請求權，請求被告返還投資款，亦屬無據。
  三、從而，原告依侵權行為損害賠償請求權，及不當得利返還
      請求權，請求被告應給付原告3,000,000元，及自民國（
      下同）89年10月19日起至清償日止，按年息5% 計算之利
      息，自屬無據，應予駁回，假執行之聲請無所依附，應一
      併駁回之。因本案事證已臻明確，兩造其餘主張陳述及所
      提之證據，均毋庸再予審酌，附此敘明。
  四、訴訟費用計原告所繳納之第一審裁判費30,700元，由敗訴
      之原告負擔。
伍、結論：原告之訴為無理由，依民事訴訟法第78條，判決如主
    文。
中    華    民    國    98    年    12    月    1     日
                  民事第二庭    法  官  王銘
正本係照原本作成。
如對本判決上訴，須於判決送達後20日內向本院提出上訴狀。
中    華    民    國    98    年    12    月    1     日
                                書記官  廖春玉


司法院資訊處製作；財團法人民間司法改革基金會備份。
